【裁判字號】    99,訴,1160
【裁判日期】    991209
【裁判案由】    違反毒品危害防制條例
【裁判全文】
臺灣屏東地方法院刑事判決              99年度訴字第1160號
公  訴  人  臺灣屏東地方法院檢察署檢察官
被      告  邵秋榮
上列被告因違反毒品危害防制條例案件，經檢察官提起公訴（99
年度毒偵字第2161號），嗣因被告就被訴事實為有罪之陳述，經
告知簡式審判程序之旨，並聽取當事人之意見後，本院合議庭裁
定改由受命法官獨任依簡式審判程序進行，判決如下：
    主  文
邵秋榮施用第一級毒品，累犯，處有期徒刑壹年，扣案海洛因玖
包（毛重貳點陸參公克）沒收銷燬之，扣案玻璃球吸食器壹支沒
收；又施用第二級毒品，累犯，處有期徒刑捌月，扣案甲基安非
他命肆包（毛重陸點貳伍公克）沒收銷燬之。應執行有期徒刑壹
年陸月。扣案海洛因玖包（毛重貳點陸參公克）甲基安非他命肆
包（毛重陸點貳伍公克）沒收銷燬之，扣案玻璃球吸食器壹支沒
收。
    事  實
一、邵秋榮前因違反毒品危害防制條例案件，經觀察、勒戒後，
    認有繼續施用毒品之傾向，再送強制戒治，於民國93年11月
    12日停止執行釋放，並由屏東地方法院檢察署檢察官以93年
    度戒毒偵字第131 號為不起訴處分確定；復因施用第二級毒
    品案件，經本院以97年度簡字第387 號判處有期徒刑6 月確
    定；再因施用第二級毒品案件，經本院以 97年度簡字第638
    號判處有期徒刑6 月確定，前揭2 案件合併應執行有期徒刑
    10月；又因施用第二級毒品案件，經本院以97年度易字第10
    42號判處有期徒刑8 月確定，上開案件接續執行，於98年12
    月18日縮短刑期假釋出監，所餘刑期付保護管束，迄99年 1
    月23日保護管束期滿執行完畢。詎猶不知悔改，明知海洛因
    及甲基安非他命分屬第一、二級毒品，不得持有及施用，仍
    分別基於施用第一、二級毒品之犯意，於99年8 月27日上午
    不詳時分，在屏東縣恆春鎮○○路970 巷1 弄7 號內，先以
    將甲基安非他命置於玻璃球內以火燒烤後，吸食所產生煙霧
    之方式，施用第二級毒品甲基安非他命1 次；復以將海洛因
    摻入香菸內吸食之方式，施用第一級毒品海洛因1 次。嗣於
    同日上午10時45分許，在上址內為警執行搜索而查獲，並扣
    得第一級毒品海洛因9 包（毛重2.63公克）、第二級毒品甲
    基安非他命4 包（毛重6.25公克）、玻璃球吸食器1 支。復
    徵得其同意後採尿送驗，檢出海洛因代謝後之嗎啡及甲基安
    非他命陽性反應，始悉上情。
二、案經屏東縣政府警察局恆春分局報告臺灣屏東地方法院檢察
    署檢察官偵查起訴。
    理  由
一、本件被告邵秋榮所犯係死刑、無期徒刑、最輕本刑為3 年以
    上有期徒刑以外之罪，其於準備程序中就被訴事實為有罪之
    陳述，經本院告知簡式審判程序之旨，並聽取公訴人及被告
    意見後，合議庭裁定由受命法官獨任進行簡式審判程序，合
    先敘明。
二、訊據被告對於上揭時、地，施用第一、二級毒品之事實，坦
    承不諱；而被告為警查獲所採之尿液檢體，經送台灣檢驗科
    技股份有限公司以酵素免疫法及氣相層析質譜法檢驗結果，
    呈現甲基安非他命陽性反應，此有台灣檢驗科技股份有限公
    司99年9 月13日編號KH/2010/00000000濫用藥物尿液檢驗報
    告暨屏東縣政府警察局恆春分局辦理毒品危害防制條例案尿
    液送檢人真實姓名對照表（代號：恆警分第000000 000號）
    各1 份附卷可稽，是被告施用第一、二級毒品之犯行，堪以
    認定，應予依法論科。
三、按毒品危害防制條例於92年7 月9 日修正公布，自93年1 月
    9 日施行，其中第20條、第23條將施用毒品之刑事處遇程序
    區分為「初犯」、「5 年內再犯」、「5 年後再犯」。依其
    立法理由之說明：「初犯」，經觀察、勒戒或強制戒治，應
    為不起訴處分或不付審理之裁定；經觀察、勒戒或強制戒治
    執行完畢釋放後，「5 年內再犯」者，因其再犯率甚高，原
    實施之觀察、勒戒及強制戒治既已無法收其實效，爰依法追
    訴或裁定交付審理。至於經觀察、勒戒或強制戒治執行完畢
    釋放，「5 年後再犯」者，前所實施之觀察、勒戒或強制戒
    治已足以遮斷其施用毒品之毒癮，為期自新及協助其斷除毒
    癮，仍用「初犯」規定，先經觀察、勒戒或強制戒治之程序
    。從而，依修正後之規定，祇於「初犯」及「5 年後再犯」
    2 種情形，有其追訴條件之限制，即須於初犯經觀察、勒戒
    或強制戒治釋放後，5 年內均無施用毒品之行為，始能認其
    前所實施之觀察、勒戒或強制戒治已足遮斷毒癮，而得於5
    年後再犯時，再予適用初犯之規定，重行觀察、勒戒等程序
    。倘5 年內已經再犯，經依法再為保安處分或追訴處罰，縱
    其第3 次（或第3 次以上）施用毒品之時間，在初犯之保安
    處分執行完畢釋放5 年以後，即與「5 年後再犯」之情形有
    別，且因已於「5 年內再犯」，顯見其再犯率甚高，原實施
    觀察、勒戒或強制戒治，已無法收其實效，自無再經觀察、
    勒戒及強制戒治之必要，應由檢察官逕行起訴，始符新法修
    正之本旨（最高法院97年第5 次刑事庭會議決議、97年度台
    非字第540 號判決參照）。查本案被告前因施用毒品案件，
    經法院裁定令入戒治處所施以強制戒治，於執行完畢後5 年
    內再犯施用毒品罪，復經強制戒治、追訴及判處罪刑確定等
    情，有臺灣高等法院被告前案紀錄表在卷可稽，是本案被告
    所為施用毒品之犯行，距前開強制戒治執行完畢釋放雖已逾
    5 年，惟被告於上開強制戒治執行完畢後5 年內，既已再犯
    施用毒品罪，並經強制戒治、追訴、處罰，揆諸前揭說明，
    其本次犯行即與毒品危害防制條例第20條第3 項所稱之「5
    年後再犯」有別，是公訴人依法追訴，於法並無不合，本院
    自應依法論科。
四、核被告所為，係犯毒品危害防制條例第10條第1 項、第2 項
    之施用第一、二級毒品罪，最高法院74年度台上字第3404號
    判例意旨可資參照。被告持有第一、二級毒品後進而施用，
    其持有之低度行為應為施用之高度行為所吸收，故不另論其
    持有毒品罪。又被告前有如前揭犯罪事實欄所載論罪科刑及
    執行完畢之紀錄，此有臺灣高等法院被告前案紀錄表1 份在
    卷可佐，是被告於有期徒刑執行完畢後，5 年內故意再犯本
    件有期徒刑以上之2 罪，均為累犯，均應依法加重其刑。本
    院審酌被告施用毒品，足以戕害其身心，滋生其他犯罪，惡
    化治安，嚴重損及公益，且被告前曾犯有施用毒品，復經觀
    察勒戒及強制戒治執行完畢，其竟再為本件施用毒品犯行，
    顯見其不思悔改，自我控制能力亦顯不佳；惟另考量被告於
    犯後已能坦承犯行，而其施用毒品之行為於本質上係屬自我
    戕害行為，反社會性之程度應屬較低，兼衡其之犯罪動機、
    目的、智識程度等一切情狀，分別量處如主文所示之刑，並
    定其應執行之刑。扣案之海洛因9 包（毛重2. 63 公克）、
    甲基安非他命4 包（毛重6.25公克) ，依毒品危害防制條例
    第18條第1 項前段規定，宣告沒收並銷燬之; 扣案之玻璃球
    吸食器1 支，係供犯罪所用之物且屬被告所有，業據被告供
    承在卷，依刑法第38條第3 項、第1 項第2 款之規定宣告沒
    收。
據上論斷，應依刑事訴訟法第 273 條之 1 第 1 項、第 299 條
第1 項前段，毒品危害防制條例第10條第1 項、第2 項、第18條
第1 項前段，刑法第11條前段、第47條第1 項、第51條第5 款、
第38條第3 項、第1 項第2 款，判決如主文。
本案經檢察官潘國威到庭執行職務。
中    華    民    國    99    年    12    月     9    日
                  刑事第三庭    法  官  蕭筠蓉
以上正本證明與原本無異。
如不服本判決應於收受判決後10日內向本院提出上訴書狀，並應
敘述具體理由；其未敘述上訴理由者，應於上訴期間屆滿後20日
內向本院補提理由書（均須按他造當事人之人數附繕本）「切勿
逕送上級法院」。
中    華    民    國    99    年    12    月     9    日
                                書記官  張語恬
附錄法條：
毒品危害防制條例第10條
施用第一級毒品者，處6 月以上5 年以下有期徒刑。
施用第二級毒品者，處3 年以下有期徒刑。

司法院資訊處製作；財團法人民間司法改革基金會備份。
